【裁判字號】    98,建上,17
【裁判日期】    980804
【裁判案由】    損害賠償
【裁判全文】
臺灣高等法院臺中分院民事判決          98年度建上字第17號
上訴人即
被  上 訴 人   戊○○
               甲○○
               庚○○
               乙○○
               己○○
               丑○○
               子○○
               丙○○
前列八人共同
訴 訟代理 人   詹漢山律師
複  代 理 人   謝英吉律師
               蔡志忠律師
               壬○○
被上訴人
即  上 訴 人   清靜建設股份有限公司
兼法定代理人   寅○○
上二人共同
訴 訟代理 人   尤雯雯律師
被  上 訴 人   丁○○
訴 訟代理 人   謝英吉律師
上列當事人間請求損害賠償事件，上訴人對於中華民國97年11月
21日臺灣臺中地方法院94年度訴字第1327號 第一審判決提起上
訴，本院於98年7月21日言詞辯論終結，判決如下：
    主  文
兩造上訴均駁回。
第二審訴訟費用由兩造各自負擔。
    事實及理由
壹、上訴人即被上訴人庚○○、乙○○、己○○、丑○○、子○
    ○、丙○○（以下簡稱庚○○等6人）、戊○○、甲○○，
    及被上訴人丁○○（以下簡稱戊○○等3人）方面：
一、庚○○等6人及戊○○等3人起訴主張：
（一）緣訴外人林烈堂為戊○○、丁○○之父親，為甲○○之外
      祖父，林烈堂與被上訴人即上訴人寅○○（以下稱寅○○
      ）簽訂「房屋合建契約書」，約定由林烈堂提供其所有坐
      落於台中縣沙鹿鎮○○○段北勢坑小段317之12地號之土
      地供寅○○興建房屋10戶，並約定由林烈堂分得其中4戶
      ，由寅○○分得其中6戶，雙方簽約後，寅○○隨即糾工
      建屋，期間復於民國（下同）93年7月23日與林烈堂、林
      蔡桃、上訴人即被上訴人戊○○（以下稱戊○○）、被上
      訴人丁○○等4人簽訂「補充協議書」，約定寅○○應自
      即日起移轉台中縣沙鹿鎮○○○段北勢坑小段第2112至21
      15建號共4戶房屋予林烈堂或其指定之人，寅○○依約將
      上開四戶房屋移轉登記為戊○○（門牌號碼台中縣沙鹿鎮
      ○○路55巷5弄1號、2號）、丁○○（門牌號碼台中縣沙
      鹿鎮○○路55巷5弄3號）及甲○○（門牌號碼台中縣沙鹿
      鎮○○路55巷5弄5號）所有。
（二）庚○○、余俊宏、己○○、丑○○、子○○、丙○○等6
      人則分別向被上訴人即上訴人清靜建設股份有限公司（下
      稱清靜建設公司）購買上開地段2116至2121建號之房屋及
      房屋所坐落之土地，嗣後並移轉登記為庚○○、乙○○（
      即余俊宏之妻）、己○○、丑○○、子○○、丙○○六人
      所有。
（三）目前發現系爭房屋至少存有以下重大瑕疵：
  １、樓高嚴重不足：依照建築法規，樓梯淨高應有190公分以
      上，然系爭房屋樓梯淨高卻僅有144公分至158公分，明顯
      不符法令規定。
  ２、屋內水管不通：
      系爭房屋屋內洗衣排水管路因清靜建設公司施作不當，根
      本無法排水，導致原審庚○○等6人及戊○○等3人洗衣機
      被迫放置於屋外。為此，庚○○等6人曾以存證信函通知
      清靜建設公司，要求清靜建設公司限期將上述瑕疵改善，
      迄今亦無下文。系爭房屋經原審法院囑託臺灣省建築師公
      會臺中市辦事處鑑定，證明確有樓梯高度不足及排水管口
      徑過小等瑕疵，每戶應減少之金額為新台幣（下同）69,8
      69元、26,252元。從而，庚○○等6人及戊○○等3人依民
      法物之瑕疵擔保及不完全給付之法律關係，請求清靜建設
      公司及寅○○賠償每戶損害96,121元，自有理由。
（四）又庚○○等6人向清靜建設公司購買系爭房屋時，清靜建
      設公司即以房屋廣告單及其上房屋平面圖向庚○○等6人
      6人表示，每戶均擁有「七米大車庫」及「前院超大庭園
      綠地」，而車庫及庭院之外始為道路，且當時預售人員尚
      於廣告單上註明房屋前面道路寬度，詎系爭房屋興建期間
      ，房屋前面原來之道路用地（即坐落於台中縣沙鹿鎮○○
      ○段北勢坑小段780地號土地，下稱系爭780號土地），竟
      遭訴外人辛○○購買，當時寅○○還向庚○○等6人保證
      伊會向辛○○買回來，要庚○○等6人不要擔心等語，但
      事後根本沒有向辛○○購買路地，寅○○與辛○○簽訂買
      賣契約之目的，無非在騙取使用執照而已，嗣使用執照核
      發下來後，寅○○隨即翻悔，拒絕給付辛○○買賣價金而
      毀約。本件清靜建設公司交付之房屋，不僅沒有可單獨使
      用之車庫及庭園綠地，反而要求庚○○等6人及戊○○等
      3人必須將屋前之空地，提供予其他住戶通行使用，顯然
      與契約內容及債之本旨不符，是庚○○等6人及戊○○等3
      人依民法物之瑕疵擔保及不完全給付之規定，主張清靜建
      設公司及寅○○應負債務不履行之損害賠償責任，自屬有
      據。本件經台灣省建築師公會鑑定，已認定系爭房屋無清
      靜建設公司預售屋廣告所載「七米大車庫」係為瑕疵。上
      開鑑定建議有關「七米大車庫」之瑕疵部分，每戶應減少
      價金22.5萬元等語。
（五）清靜建設公司依其廣告內容，應於每戶房屋前面建造7米
      車庫及庭園綠地，以供住戶單獨使用；且系爭房屋前面之
      4米現有巷道遭國有財產局出售予訴外人辛○○後，清靜
      建設公司明知其為履行契約內容及申請使用執照，應向訴
      外人辛○○購買上開路地，以求解決，詎寅○○惡意毀約
      ，拒絕繼續支付辛○○買賣價款，且未依約於每戶前面建
      造7米車庫及庭園綠地，反而將房屋前面建造為相連之空
      地，造成每戶均無單獨之7米車庫及庭園綠地之損害。從
      而，庚○○等6人依消費者保護法（下稱消保法）第22條
      、第51條前段之規定，向清靜建設公司請求賠償額3倍（
      上訴本院後僅請求1 倍）之懲罰性賠償金，亦屬有理。
（六）依寅○○與訴外人林烈堂簽訂之「房屋合建契約書」所示
      ，係由地主林烈堂提供土地，由建商領取執照，並建築房
      屋，於其完工後，將約定分歸地主之房屋移轉登記予地主
      林烈堂指定之人，同時由地主林烈堂將建商分得房屋之基
      地所有權，移轉於建商或其指定之人，核其性質，應屬民
      法互易之法律關係，依民法第398條，準用買賣之規定。
      被上訴人即上訴人寅○○依「房屋合建契約書」自應負物
      之瑕疵擔保責任。復依寅○○與訴外人林烈堂及戊○○、
      丁○○等人簽訂「補充協議書」第2條規定：「乙方（即
      寅○○）即日起同意移轉同前段第2112至2115建號（共四
      間房屋）予甲方（或甲方指定人），應繳之契稅由乙方負
      擔。」而系爭房屋嗣依林烈堂等人指示，移轉登記為戊○
      ○、丁○○及甲○○3人所有，可認戊○○、丁○○、甲
      ○○均有表示享受其利益之意思，則戊○○、丁○○、甲
      ○○於該「合建契約書」及「補充協議書」之範圍內享有
      債權人之一切權利，自得對寅○○主張物之瑕疵擔保責任
      甚明。系爭房屋有「建物一樓至二樓之樓梯高度不足」、
      「洗衣機排水管徑過小」、「欠缺七米大車庫」等瑕疵，
      且上開瑕疵均係發生於契約成立之後，爰前最高法院決議
      意旨，寅○○對上訴人即被上訴人戊○○等3人應併負不
      完全給付之債務不履行責任。
二、庚○○等6人及戊○○等3人於本院補充陳述：
（一）系爭房屋既有「7米大車庫」、「房屋4樓洗衣機排水管徑
      過小」等瑕疵，且均與預售屋廣告內容不符，且系爭房屋
      依被上訴人即上訴人清靜建設公司向臺中縣政府所立「切
      結書」（參原審卷臺中縣政府92-2982號建照及使照專卷
      ），其已向主管機關切結：…現有巷道退縮土地計入法定
      空地部分，將來保留可供通行之規劃並不作妨礙公共通行
      或設施使用等語，足見被上訴人清靜建設公司明知系爭房
      屋每戶前院退縮計入法定空地部分，依法無法單獨使用，
      詎其仍惡意隱瞞上開事實，而於預售屋廣告海報圖說及上
      訴人簽約時，諉稱每戶均有「7米大車庫」及「前院超大
      庭院綠地」等語，顯然有欺騙消費者之事實，則庚○○等
      6人請求清靜建設公司賠償欠缺「7米大車庫」之損害每戶
      225,000元，並依消費者保護法之規定，請求給付損害額1
      倍之賠償性賠償金每人各321,121元（其計算式為：69,86
      9（樓梯高度不足之損害）＋26,252（洗衣機排水管口徑
      過小之損害）＋225,000（欠缺7米大車庫之損害）＝321,
      121），自屬有據。
（二）系爭房屋樓梯高度不足部分，每戶應減少之買賣價金為69
      ,869元，惟上訴人戊○○擁有2戶房屋，原審法院僅判賠
      其中1戶，而漏算另1戶之69,869元（參原審判決書第19頁
      第（3）點），則上訴人即被上訴人戊○○除原審命被上
      訴人即上訴人寅○○給付之122,373元以外，請求被上訴
      人即上訴人寅○○應再給付其69,869元，亦有理由。
貳、清靜建設公司及寅○○方面：
一、被上訴人即上訴人於原審則以：
（一）寅○○與訴外人林烈堂簽訂合建契約書，經林烈堂告知系
      爭房屋坐落之土地旁為國有財產局即有之道路用地，該道
      路用地於國有財產局標售前係屬為供公眾通行之現有巷道
      ，可供通行無虞，當時林烈堂曾有允若國有財產局出售時
      ，因林烈堂有優先承購權，將通知寅○○前往標購。詎料
      ，林烈堂因疏忽於國有財產局標售未及時通知寅○○，致
      該道路用地遭訴外人陳伯翰購得，亦非寅○○所預期可見
      ，因而寅○○得知該道路用地遭訴外人辛○○標得後，亦
      一再與辛○○父親商談購買該道路用地。詎料事後仍無法
      取得該道路用地，此為不可歸責於清靜建設公司及寅○○
      之事由。
（二）清靜建設公司於廣告內雖有刊登出「四米巷道」及「七米
      大停車位」之語，此係於92年間即已刊登廣告，而庚○○
      等6人與清靜建設公司簽訂買賣契約是在92年10月22日，
      此係公有道路，清靜建設公司並未承諾將私設道路予庚○
      ○等6人通行之用，在此同時該既成道路確實存在。任何
      人皆無法預知國有財產局會將道路標售，而該地本即應作
      為道路通行之用，此乃係第三人辛○○違法使用在道路用
      地上搭蓋鐵皮屋不讓人通行，並非清靜建設公司惡意行為
      所致。本件糾紛實乃因國有財產局出售該巷道時出乎清靜
      建設公司之意料，清靜建設公司於興建之時確實有該巷道
      存在，既然如此，此項瑕疵與消保法第22條所謂企業經營
      者應確保廣告內容之真實，其對消費者所負之義務不得低
      於廣告之內容。此乃為避免企業經營者以不實之廣告，致
      侵害消費者之權益。然本件於廣告之初，該既成巷道確實
      存在，以通常之經驗，任何人皆不可能料想得到既有巷道
      會有出售情事。因此此項給付不能，實屬具有不可歸責性
      ，與消保法所規定係為防止廣告誇大不實損及消費者權益
      有異，故而應無消保法第22條、第51條之適用。
（三）寅○○知悉無法取得該道路用地後，立即與地主林烈堂商
      議，經林烈堂同意後，雙方簽訂補充協議書中第四條規定
      「甲、乙同意就十間房屋前方之現有空地，於四米道路尚
      未解決前，雙方就現有空地應相互供為通行使用，日後四
      米道路解決時，十戶再行協議。」即林烈堂本已知悉寅○
      ○無法取得道路用地，並同意其所取得之房屋前之空地願
      供作為通行之用。戊○○等3人既係受林烈堂指定為系爭
      房屋之利益第三人，亦有同意讓其他住戶通行之義務。則
      戊○○等3人又有何受到無道路通行之損害，且寅○○早
      已將此三戶系爭房屋交付予戊○○等3人使用出租，並已
      過戶完成，即表示建蔽率及容積率並無問題，否則台中縣
      政府建管課何能核發建築執照及使用執照，顯見戊○○等
      3人請求不完全給付並無理由。
（四）清靜建設公司與庚○○等6人協商後簽訂合約書，合約書
      已載明「因道路無法通行之故，被告願補償如下條款：支
      付承買戶每戶新台幣35萬元整，於尾款中扣除，為承買戶
      搭建前院深度三米之採光罩」，顯見庚○○等6人於交屋
      時即已知悉道路用地無法取得之問題，清靜建設公司亦以
      此作為賠償。嗣後清靜建設公司已確定無法取得該道路所
      有權後，經兩造間協調結果，才簽訂「乙契約」，清靜建
      設公司同意讓庚○○等6人扣留房屋買賣價金40萬元，此
      後庚○○等6人一直未將該40萬元之買賣價金給付予清靜
      建設公司，顯見庚○○等6人等人早已同意清靜建設公司
      之賠償方案，否則何以同意簽訂「乙契約」。
（五）樓高過低、水管管徑過小等瑕疵為庚○○等6人於交屋時
      即已知悉，三樓水管管徑過小，其縱使未能以肉眼分辨，
      然其購買洗衣機裝設時即應已發現，則此二項瑕疵既屬以
      肉眼即可分辨之瑕疵，非隱藏性之瑕疵，庚○○等6人即
      應於交付後即通知清靜建設公司，否則即應視為承認其所
      受領之物。其次，此種瑕疵，乃係屬依通常檢查即可發現
      。清靜建設公司於93年8月間即已將房屋點交於庚○○等
      6人，庚○○等6人至遲於裝潢房屋時即已發現，並於裝設
      洗衣機時發現屋內排水管管徑過小，以致於需將洗衣機裝
      設在屋外，顯見庚○○等6人早已知悉，即應立即通知，
      然庚○○等6人六人卻遲至94年4月23日才寄發存證信函通
      知清靜建設公司，距交付房屋已逾九個月，庚○○等6人
      既怠於通知，即有視為承認所受領之物，不得請求賠償。
      因庚○○等6人尚有40萬元之買賣價金未給付清靜建設公
      司，及依據合約書所記載支付每戶35萬元作為賠償。若清
      靜建設公司因建築物有瑕疵或無停車位或因實地與廣告內
      容不符而有瑕疵須賠償庚○○6人，亦因庚○○等6人應給
      付買賣價金40萬元而抵銷。
（六）戊○○等3人與清靜建設公司間並無契約關係存在，其取
      得係因寅○○與原地主林烈堂間簽訂合建契約，再經由林
      烈堂之指定登記予戊○○等3人，乃係不真正之第三人利
      益契約，與寅○○間並無法律關係存在。而其三人與林烈
      堂間之內部關係究竟為何，並非寅○○所能知悉。寅○○
      與林烈堂簽訂合建契約時，並未約定需依照廣告上之內容
      作為合建所取得房屋之品質。合建契約兩造約定分受建造
      完成之房屋及其基地之性質如何，因兩造之主張不同，物
      之瑕疵擔保雖在準用之列，然依系爭合建契約書觀之，林
      烈堂僅提供土地，並未交付價金，自不得準用物之瑕疵擔
      保關於減少價金或損害賠償之規定。合建契約內亦無約定
      ，寅○○須取得道路供其通行，寅○○就道路取得或停車
      位部分，並非兩造所約定合建之內容，戊○○等3人對寅
      ○○請求損害賠償並無理由。
二、清靜建設公司及寅○○於本院補充陳述：
（一）被上訴人庚○○等六人於原審審理時，本件雖經台灣省建
      築師公會台中辦事處鑑定結果，認為系爭建物因有樓梯高
      度不足、排水管徑過小之瑕疵，得依民法第359條規定，
      應賠償被上訴人庚○○等六人96,121元。然觀上訴人清靜
      公司與被上訴人庚○○等六人簽定之「乙契約」第一條：
      …在甲方未取得A8、A9、A10共三戶的承認簽章契約書之
      前，甲方同意讓乙方扣留尾款共新台幣四十萬元整。第二
      條：乙契約有效期限為簽約日（即93年9月8日）起算三個
      月。第三條：致有效期限為止，若甲方仍未取得A8、A9、
      A10共三戶的承認簽章契約書，甲方無條件放棄向以方追
      討尾款共新台幣四十萬元整。然契約書上僅記載需於93年
      9月8日起算三個月即於93年12月8日前取得A8、A9、A10共
      三戶的承認簽章契約書即可，並未載明定要於93年9月8日
      後取得係完成契約之約定。而清靜公司之法定代理人寅○
      ○於93年7月23日與訴外人林烈堂簽訂補充協議書，且當
      時林烈堂係戊○○及丁○○之代理人，同意就其所有房屋
      前之空地同意供其他住戶通行之用。則清靜建設公司已完
      成乙契約內兩造所約定之條件，庚○○等6人有給付買賣
      價金尾款四十萬元之義務，清靜建設公司自可主張抵銷。
（二）清靜建設公司於預售屋廣告登出時，系爭房屋前之沙鹿鎮
      ○○○段北勢坑小段780地號依據原審向台中縣政府函查
      結果，該地當時係屬國有財產局所有，且為台中縣政府92
      年10月30日建城字第0920293960號函指定為供公眾通行之
      「現有巷道」（見台中縣政府96年5月2日函）。顯見清靜
      建設公司於預售屋廣告時確實有道路可供通行。僅係因事
      後國有財產局將該道路用地標售，而當時訴外人林烈堂（
      即與清靜建設公司合建之原地主）有優先承購權，卻未即
      時通知清靜建設公司前往標購。詎料，林烈堂因疏忽於國
      有財產局標售未及時通知清靜建設公司，致該道路用地遭
      第三人辛○○購得。然該土地之地目迄今仍係屬道路用地
      ，僅係陳伯瀚將之違法使用，於該道路用地上搭建鐵皮屋
      阻止通行，致庚○○等6人無法經由該道路用地通行。
（三）庚○○等6人援引清靜建設公司申請建築執照時所簽給台
      中縣政府之切結書內記載：「現有巷道退縮土地計入法定
      空地部分，將來保留可供通行之規劃並不作妨礙公共通行
      或設施使用等語」為由，認為清靜建設公司將每戶前院退
      縮計入之法定空地部分本無法單獨使用卻諉稱可作為車庫
      或庭院綠地等而認為清靜建設公司有違反消保法之規定，
      並非有理由。
（四）本件系爭房屋雖因道路用地無法取得致發生暇疵，然此暇
      疵所致損害，清靜建設公司，且亦經庚○○等6人及戊○
      ○等3人同意，否則清靜公司等何以願簽立上述之「補充
      協議書」、「合約書」、「乙契約」等契約皆係表示願
      意接受清靜建設公司為此商品瑕疵損害所為之彌補。又依
      目前靜宜西門町使用情形觀之大門建築的方式係清靜建
      設公司依據庚○○等6人及戊○○等3人之意見後始興建。
      而戊○○等3人並未阻礙通行，庚○○等6人早已開始出租
      予靜宜大學學生，通行並無任何問題，卻又以通行有礙為
      由請求損害賠償，顯見其請求並無理由。
參、原審經審酌兩造所提出之攻擊防禦方法後，認庚○○等6人
    依民法359條瑕疵擔保之規定，各得請求清靜建設公司給付
    96,121元，及均自起訴狀繕本送達翌日即94年6月16日起，
    至清償日止，按年息百分之5計算之利息。以及戊○○等3人
    依民法359條瑕疵擔保之規定，各得請求寅○○給付122,373
    元、96,121元、96,121元，及均自起訴狀繕本送達翌日即94
    年6月16日起，至清償日止，按年息百分之5計算之利息。並
    依職權宣告假執行，另為供擔保後得免為假執行之宣告。庚
    ○○等6人及戊○○、甲○○不服第一審之判決提起上訴，
    於本院上訴聲明為：原判決不利於上訴人部分廢棄。第
    一項廢棄部分，寅○○應給付戊○○294,869元及自起訴狀
    繕本送達翌日起至清償日止，按週年利率百分之5計算之利
    息。第1項廢棄部分，寅○○應給付甲○○225,000元及自
    起訴狀繕本送達翌日起至清償日止，按週年利率百分之5計
    算之利息。第1項廢棄部分，清靜建設公司應給付庚○○
    、乙○○、己○○、丑○○、鄭沛琳、丙○○各546,121元
    及均自起訴狀繕本送達翌日起至清償日止，按週年利率百分
    之5計算之利息。第一審訴訟費用由被上訴人負擔。上
    訴人願供擔保，請准宣告假執行。庚○○等6人及戊○○等3
    人於本院答辯聲明為：清靜建設公司及寅○○之上訴駁回
    。清靜建設公司及寅○○之上訴聲明為：原判決命上訴人
    清靜建設公司應給付庚○○、乙○○、己○○、丑○○、鄭
    沛林、丙○○各96,121元及自94年6月16日起至清償日止，
    按年利率百分之5計算之利息應予廢棄。原判決命上訴人
    寅○○應給付戊○○122,373元及自94年6月16日起至清償日
    止，按年利率百分之五計算之利息應予廢棄。原判決命上
    訴人寅○○應給付丁○○、甲○○96,121元及自94年6月16
    日起至清償日止，按年利率百分之五計算之利息應予廢棄。
    庚○○等6人及戊○○等3人於原審之訴及假執行之聲請均
    駁回。第一、二審訴訟費用應由被上訴人負擔。願供擔
    保請准宣告免假執行。清靜建設公司及寅○○答辯聲明為：
    上訴駁回。第一、二審訴訟費用由上訴人負擔。願供
    擔保請准宣告免假執行。（原審被告丁○○就其敗訴部分、
    庚○○等6人就其於原審所請求逾642,242元及其利息經原審
    判決敗訴部分、戊○○就其於原審所請求逾417,242元及其
    利息經原審判決敗訴部分、甲○○就其於原審所請求逾321,
    121元及其利息經原審判決敗訴部分均未聲明不服，該等部
    分業已敗訴確定。）
肆、兩造不爭執之事實（原審卷第2卷第157至158頁、174頁、23
    5至236頁）：
一、訴外人林烈堂與寅○○簽訂「合建契約書」，約定由林烈堂
    提供其所有坐落於台中縣沙鹿鎮○○○段北勢坑小段317之
    12地號之土地供寅○○興建房屋10戶，並約定由林烈堂分得
    其中4戶，由寅○○分得其中6戶。
二、戊○○、丁○○及訴外人林烈堂、林蔡桃等四人於93年7月
    23日與寅○○簽訂「補充協議書」。寅○○同意將門牌號碼
    台中縣沙鹿鎮○○路55巷5弄1號、2號、3號、5號房屋移轉
    登記予戊○○、丁○○、訴外人林烈堂、林蔡桃所指定之人
    。戊○○、丁○○、甲○○因而取得門牌號碼台中縣沙鹿鎮
    ○○路55巷5弄1、2號（戊○○）、3號（丁○○）、5號（
    甲○○）房屋及基地。
三、庚○○、余俊宏（現由乙○○承當訴訟）、己○○、丑○○
    、子○○、丙○○等六人分別與清靜建設公司簽訂「土地、
    房屋預定買賣契約書」，購買門牌號碼台中縣沙鹿鎮○○路
    55巷5弄6號（庚○○所有）、7號（乙○○所有）、8號（己
    ○○所有）、9號（丑○○所有）、10號（子○○所有）、
    11號（丙○○所有）房屋及基地。
四、寅○○於93年3月18日與訴外人陳柏翰簽訂「土地買賣契約
    書」，有該契約書在卷（原審卷第1卷第57、58頁）。
五、庚○○等6人於93年7月31日與清靜建設公司簽訂「合約書」
    ，有該合約書在卷（原審卷第1卷第98、191頁）。
六、庚○○等6人於93年9月8日與清靜建設公司簽訂「乙契約」
    ，有該契約書在卷（原審卷第1卷第99至100頁）。
七、沙鹿鎮○○○段北勢坑小段780地號土地已由訴外人陳柏翰
    於93年2月4日向國有財產局投標購買，並於93年4月1日登記
    為陳柏翰所有，有土地登記簿謄本在卷（原審卷第2宗第68
    頁）。
八、系爭房屋經原審法院囑託臺灣省建築師公會台中市辦事處鑑
    定結果，有「建物一樓至二樓之樓梯高度不足」、「洗衣機
    排水管徑過小」、「欠缺七米大車庫」等瑕疵，推估每戶應
    分別減少買賣價金69,869元、26,252元、225,000元。
伍、得心證之理由：
一、庚○○等6人依瑕疵擔保及不完全給付之規定，得請求清靜
    建設公司賠償之金額為何？
（一）按物之出賣人，對於買受人應擔保其物依第373條之規定
      危險移轉於買受人時，無滅失或減少其價值之瑕疵，亦無
      滅失或減少其通常效用，或契約預定效用之瑕疵，但減少
      之程度無關重要者，不得視為瑕疵，民法第354條定有明
      文。又按買賣因物有瑕疵，而出賣人依民法第354條之規
      定，應負擔保之責者，買受人得解除契約，或請求減少其
      價金，民法第359條前段亦有明文。
（二）庚○○等6人向清靜建設公司購買門牌號碼台中縣沙鹿鎮
      ○○路55巷5弄6號（庚○○所有）、7號（乙○○所有）
      、8號（己○○所有）、9號（丑○○所有）、10號（子○
      ○所有）、11號（丙○○所有）之房屋，上開房屋1樓至2
      樓之樓梯高度不足190公分以上，不符建築技術規則第35
      條規定樓梯間淨高度需大於190公分以上，亦與本案「原
      核准建築圖說」之樓梯剖面圖不符，將會造成住戶使用上
      諸多不便及安全性是否確保等問題，顯為瑕疵，每戶應減
      少買賣價金69,869元；又上開房屋4樓現所留設排水管之
      標稱管徑均為20mm，而一般洗衣機排水管標稱管徑均為38
      -40mm，因管徑大小一般係與排水流量成正比，現所留設
      排水管徑過小，日後必將無法正常於該處使用洗衣機，亦
      為瑕疵，每戶應減少買賣價金26,252元，為兩造所不爭執
      （原審卷第2宗第174頁），並有買賣契約書（原審卷第1
      卷第28至43頁）、台灣省建築師公會台中辦事處95年5月4
      日鑑定報告書（置於卷外）及95年9月14日函附卷可稽（
      原審卷第1卷第182頁），清靜建設公司及寅○○既均不爭
      執上開樓梯高度及排水管標稱管徑為瑕疵及台灣省建築師
      公會台中辦事處之鑑定報告，則庚○○等6人主張依民法
      第354條規定，請求減少價金，核屬有據。清靜建設公司
      雖辯稱：樓梯高度不足之瑕疵．以肉眼即可分辨，並非隱
      藏性瑕疵，水管管徑過小之瑕疵，其購買洗衣機時應已發
      現，否則何以要將洗衣機放置屋外，庚○○等6人於交屋
      後逾9個月始通知清靜建設公司，其怠於通知，應視為承
      認所受領之物，不得請求賠償云云。惟查系爭房屋樓梯高
      度及排水管徑之標準，實非一般民眾所得知悉，庚○○等
      6 人係因屋內洗衣機排水管不通，無法排水，而將洗衣機
      置於門外，有存證信函附卷可稽（原審卷第1卷第65至67
      頁），是以上開瑕疵並非於交屋後以肉眼檢查，或以一般
      人之知識可得檢查知悉，清靜建設公司上開抗辯，尚無可
      採。
（三）庚○○等6人主張系爭房屋無清靜建設公司預售屋廣告所
      載「每戶7米大車庫及庭園綠地」，沒有單獨使用之7米車
      庫及庭園綠地，必須將房屋前之空地提供作公共使用，係
      屬瑕疵，應減少價金30萬元云云。清靜建設公司則以：庚
      ○○等6人欠缺停車位係因道路遭訴外人陳柏翰購買而無
      法通行，鑑定報告並未針對無道路通行認定清靜建設公司
      須賠償庚○○等6人等語置辯。經查：
  １、系爭門牌號碼1至11號房屋前院深度為6.5米至10.5米不等
      ，此深度大致符合7米，惟因系爭房屋前院面臨之道路遭
      訴外人陳柏翰占用，致門牌號碼2至11號房屋之車輛出入
      ，無法單獨由自己之前院（即車庫及綠地空間）直接出入
      ，需穿越他戶之前院由側邊道路出入等事實，為兩造所不
      爭執，並有廣告海報（原審卷第1卷第164至167頁、本院
      卷第171頁）、勘驗筆錄（原審卷第1卷第159至160頁）及
      台灣省建築師公會台中辦事處97年2月18日鑑定報告書（
      置於卷外）足稽，兩造對上開鑑定報告書亦不爭執（原審
      卷第1宗第193頁），堪信為真實。
  ２、台灣省建築師公會台中辦事處97年2月18日鑑定報告書認
      定：系爭房屋現況共10戶，各該戶前院地坪舖面現已改為
      「混凝土壓花地板」與當時清靜建設公司銷售海報圖說內
      容所稱前院超大庭園「綠地」是有所不同，但是各戶前院
      深度現分別為6.5米至10.5米不等，此深度大致尚符，此
      項瑕疵如前所述乃舖面表材不同，不致於影響庭院主要功
      能，故建議此項瑕疵不減少價金，有該鑑定報告書（置於
      卷外）足稽，本院審酌系爭房屋前院地坪舖面為何材質確
      不影響庭院之功能，是認台灣省建築師公會台中辦事處之
      上開鑑定報告書所為不減少價金之建議應屬可採。
  ３、次查系爭房屋前院空地深度雖約有7米，而可停放一般小
      客車，然系爭房屋因目前前院面臨之道路遭訴外人陳柏翰
      占用，致庚○○等6人所有之門牌號碼6至11號房屋之車輛
      ，無法單獨由自己之前院（即車庫及綠地空間）出入，而
      須經由門牌號碼2至10號房屋前院，自側面門牌號碼2號之
      門出入，而依系爭房屋之廣告海報（原審卷第1卷第164至
      167頁、本院卷第171頁）觀之，各戶之間均以踏板相隔，
      門牌號碼7號及10號房屋前尚且圖示可停放二台小客車，
      無論何人看此廣告海報均可相信系爭房屋之車庫係可獨立
      出入，今庚○○等6人等向清靜建設公司購得而經交付之
      房屋既無法獨立出入，自足認係減少其通常效用，且因車
      庫之自由出入乃社會上一般觀念為重要者，故應認構成物
      之瑕疵，台灣省建築師公會台中辦事處97年2月18日鑑定
      報告書亦認定：由於門牌號碼2至11號房屋之車輛出入，
      未能達到預售時廣告內容所示透天厝「自由出入」的標準
      ，此因素顯已構成「瑕疵」，有該鑑定報告書（置於卷外
      ）足稽，而兩造對上開鑑定報告書亦不爭執（原審卷第1
      宗第193頁），清靜建設公司及寅○○僅表示應從原先減
      少之買賣價金中扣除（原審卷第2卷第174頁，此部分之抗
      辯是否有理由詳後述），是以系爭房屋之車庫無法自由獨
      立出入一情確係瑕疵應堪採信。
  ４、庚○○等6人可否因其等所有之系爭房屋不能自由出入之
      瑕疵而請求減少價金？
    (1)按和解有使當事人所拋棄之權利消滅及使當事人取得和解
      契約所訂明權利之效力，民法第737條定有明文。又和解
      之本質，究為創設，抑為認定，應依和解契約之內容定之
      ，當事人以他種之法律關係或單純無因性之債務約束等，
      替代原有之法律關係時，屬於創設；否則，以原來明確之
      法律關係為基礎而成立和解時，則屬認定。如係後者，非
      不得依原來之法律關係訴請給付，法院僅不得為與和解結
      果相反之認定（參最高法院82台上字第2015號判決）。
    (2)查庚○○等6人與清靜建設公司於93年7月31日訂立合約書
      ，載明「經協商原面臨之四米道路已被第三者購得暫時無
      法通行，以目前實際狀況使用，建商為表達誠意提供下列
      補償：一、支付承買戶每戶新台幣參拾伍萬元整（於尾款
      中扣除）。二、為承買戶搭建前院深度三米之採光罩」，
      為兩造所不爭執（原審卷第2卷第235至236頁），並有該
      合約書一份在卷（原審卷第1卷第98、191頁），可見清靜
      建設公司因系爭房屋面臨之四米道路已被第三者購得暫時
      無法獨立自由通行該四米道路，而支付庚○○等6人每戶3
      5萬元及搭建採光罩以為補償，庚○○等6人亦同意依目前
      實際狀況使用，而未再為其他請求或保留，則應認庚○○
      等6人因其等所買受之系爭房屋之屋前車庫無法自由出入
      之瑕疵，兩造已為認定性之和解，庚○○等6人雖仍得依
      原來之法律關係為請求，然法院即不得為與和解結果相反
      之認定，是應認就庚○○等6人就此瑕疵已同意以每戶35
      萬元（於尾款中扣除）及清靜建設公司代為搭建採光罩以
      為補償之方式處理，於本件訴訟中庚○○等6人再主張依
      鑑定結果減少價金225,000元，應非可採。庚○○等6人雖
      主張35萬元是清靜建設公司承諾彌補在合約上所載日期之
      前沒有路地可以使用之損失云云（原審卷第1宗第193頁）
      ，然上開合約書內並未為任何保留，且上開合約係於寅○
      ○與辛○○於93年6月30日解除渠等間就780地號土地之買
      賣契約（原審卷第1宗第57、58頁）後之93年7月30日所簽
      立，當時已確定無法以780地號土地供四米道路使用，又
      本院審酌系爭房屋之車庫無法獨立自由出入之瑕疵經送台
      灣省建築師公會台中辦事處鑑定結果，亦不過可減少價金
      225,000元如上述，是以庚○○等6人依渠等與清靜建設公
      司93年7月31日之合約書已得到相當之補償，是以庚○○
      等6人主張於上開合約書外，清靜建設公司仍須就車庫無
      法獨立自由出入之瑕疵再減少價金30萬元云云，即非有據
      。
  ５、清靜建設公司雖另辯稱依其與庚○○等6人93年9月8日簽
      訂之乙契約內容，清靜建設公司既已取得與訴外人即原地
      主林烈堂間之補充協議書，同意提供屋前空地供其他住戶
      通行之用，則依乙契約所定，庚○○等6人即有給付尾款
      價金40萬元之義務，故清靜建設公司可主張抵銷云云，然
      查：
    (1)庚○○等6人與清靜建設公司於93年9月8日簽訂之乙契約
      ，係記載「經協商原面臨之四米道路已被第三者購得暫
      時無法通行，以目前實際狀況更改為公共庭園，此公共庭
      園內之公共用地使用權應為靜宜西門町二期承買戶Ａ1、
      Ａ2、Ａ3、Ａ5、Ａ6、Ａ7、Ａ8、Ａ9、Ａ10共九戶共同
      持有。在甲方（即清靜建設公司）未取得Ａ8、Ａ9、Ａ10
      共三戶承認簽章契約書之前，甲、乙（指庚○○等6人）
      雙方同意乙契約共八條條款，恐口說無憑特立此為據。第
      一條：在甲方未取得Ａ8、Ａ9、Ａ10共三戶承認章契約書
      之前，甲方同意讓乙方扣留尾款共新台幣肆拾萬元整。第
      二條：乙契約之有效期限為簽約日起算三個月。第三條：
      至有效期限為止，若甲方仍未取得Ａ8、Ａ9、Ａ10共三戶
      的承認簽章契約書，甲方無條件放棄向乙方追討尾款共肆
      拾萬元整。…」，為兩造所不爭執（原審卷第2卷第157至
      158頁），並有該乙契約一份在卷（原審卷第1宗第99、10
      0頁）。依上開契約之文意可知，兩造係因系爭房屋面臨
      之四米道路已被第三者購得暫時無法通行，乃約定以目前
      實際狀況更改為公共庭園，但因庚○○等6人之車輛須通
      過Ａ8、Ａ9、Ａ10三戶之屋前庭院，故約定清靜建設公司
      應於訂約後3個月之期限內取得Ａ8、Ａ9、Ａ10三戶同意
      ，否則清靜建設公司即放棄向庚○○等6人追討尾款40萬
      元甚明。
    (2)清靜建設公司雖辯稱其與林烈堂之間之補充協議書即係乙
      契約所指之同意書云云，然補充協議書係簽立於93年7月2
      3日，而乙契約係簽立於其後之93年9月8日，倘93年7月23
      日之補充協議書即係乙契約所指之承認簽章契約書，則清
      靜建設公司斷無與庚○○等6人約定三個月期限以取得承
      認簽章契約書之理，是以清靜建設公司所辯渠已取得乙契
      約所指之Ａ8、Ａ9、Ａ10三戶之簽章契約書云云，自非可
      採，而清靜建設公司既未能於93年12月8日前取得Ａ8、Ａ
      9、Ａ10三戶之簽章契約書，依乙契約所訂，清靜建設公
      司自不能向庚○○等6人請求給付尾款各四十萬元，清靜
      建設公司竟進而以此四十萬元尾款主張抵銷云云，洵非可
      採。
（四）綜上，庚○○等6人向清靜建設公司所購買之系爭房屋因
      有樓梯高度不足、排水管徑過小之瑕疪，得依民法第359
      條瑕疵擔保之規定，各請求清靜建設公司賠償所應減少之
      價金96,121元（計算方式：69,869＋26,252＝96,121元）
      。至上開庚○○等6人與清靜建設公司93年7月31日訂立之
      合約書及93年9月8日簽訂之乙契約，依其文意均係因系爭
      房屋面臨之四米道路已被第三者購得暫時無法通行，而支
      付庚○○等6人每戶35萬元及搭建採光罩，或放棄追討尾
      款各40萬元，均與系爭房屋樓梯高度不足、排水管徑過小
      之瑕疵無關，庚○○等6人自可就此等瑕疵主張權利。
二、庚○○等6人得否依消費者保護法第22條、第51條規定，請
    求清靜建設公司給付1倍懲罰性賠償金？
    按企業經營者應確保廣告內容之真實，其對消費者所負之義
    務不得低於廣告之內容；依本法所提之訴訟，因企業經營者
    之故意所致之損害，消費者得請求損害額三倍以下之懲罰性
    賠償金；但因過失所致之損害，得請求損害額一倍以下之懲
    罰性賠償金，消費者保護法第22條、第51條定有明文。消費
    者保護法第22條之規定係為避免企業經營者以不實之廣告致
    侵害消費者權益，賦予企業經營者之義務。庚○○等6人主
    張清靜建設公司於預售屋廣告海報上載明每戶均有「7米大
    車庫」、「前院超大庭園綠地」，所謂「7米大車庫」係指
    各戶停車空間均可單獨自由出入之功能，又前院地坪舖面改
    為「混凝土壓花地板」並非「綠地」，現況均與銷售廣告海
    報不同，清靜建設公司惡意隱暪上開事實，致庚○○等6人
    受有損害，庚○○等6人得依消費者保護法規定請求給付1倍
    之懲罰性賠償金云云。經查：
（一）系爭銷售廣告載明每戶均有「7米大車庫」，系爭房屋每
      戶前院現況約7米深度，雖無法自由出入，然確足供作為7
      米大車庫之停車使用。
（二）系爭房屋之車庫目前雖無法自自家車庫直通道路，然系爭
      建案於申請建築執照時，建築基地所相鄰之沙鹿鎮○○○
      段北勢坑小段780地號土地（以下簡稱780地號土地）為現
      有巷道寬4.2公尺一情，業經證人即台中縣政府城鄉計畫
      科人員癸○○到庭證稱清靜建設公司申請指定建築線時，
      渠至基地現場看到已有路，依現況丈量道路寬度為4.2公
      尺，故逕行指定780地號為「現有巷道」，現場雖有竹林
      ，但竹林係在路的旁邊，並非道路中間，沒有阻擋到通行
      等語（本院卷第152頁背面及第153頁），且依96年1月2日
      之土地登記簿謄本所載（原審卷第68頁），上開780地號
      土地地目尚為「道」，再參諸系爭建案之建築線指定申請
      書上所載，確有一現有巷道寬4.2公尺（見外放台灣省建
      築師台中市辦事處97年2月18日鑑定報告書附件五及原審
      卷第1宗第211頁），是以依系爭房屋92年間銷售當時之狀
      況，屋前之車輛確實可自自家車庫直通道路無疑，是以就
      庚○○等6人與清靜建設公司訂立買賣房屋契約當時而論
      ，清靜建設公司並無庚○○等6人所指廣告不實之情形。
（三）庚○○等6人雖謂780地號土地上有竹林云云，然780地號
      土地上之竹林僅97平方公尺，業經國有財產局於標售土地
      之前勘查明確，有財政部國有財產局台灣中區辦事處92年
      7月30日函一份在卷（本院卷第129頁），而780地號土地
      當時面積為222平方公尺，有土地登記簿謄本可稽（原審
      卷第68頁），是以竹林僅占780地號土地之一小部分，並
      未使780地號土地失去現有巷道之功能，此與證人癸○○
      上開所證及癸○○當庭所繪竹林位置圖（本院卷第157頁
      頁）相符，是以台中縣沙鹿鎮公所93年12月22日函覆台中
      縣政府謂依國有財產局答覆，93年1月30日標售時為一片
      竹林而非道路，故未辦理廢道云云（函見原審卷第2宗第
      49頁），所謂「一片竹林」之說，恐有誤會，而證人即目
      前780地號土地所有人辛○○之父親卯○○所證92年購得
      780地號土地時地上都是竹林，未同意行人通行一情（本
      院卷第117頁），衡諸原面積222平方公尺之780地號土地
      已因與相鄰之97-2地號土地合併，而成為一面積達744平
      方公尺之土地，地目並變成「空白」（新舊地籍圖及新舊
      土地登記謄本見本院卷第134、137、139、141頁），應係
      為使780地號土地達廢道之目的所為之證詞，其上開證言
      實難採信。
（四）再查依台中縣政府98年5月6日以府工建字第0980120333號
      函覆本院謂：780地號經台中縣政府建設處92年10月30日
      以建城字第0920293960號函指定為供公眾通行之現有巷道
      在案。按建築技術規則建築設計施工編第一章用語定義第
      一條1項第36、道路：指依都市計畫法或其他法律公布之
      道路或經指定建築線之現有巷道。除另有規定外，不包括
      私設通路及類似通路。是以「現有巷道」即視為道路使用
      ，不得於「現有巷道」上建築房屋或為任何妨礙通行之行
      為。有台中縣政府上開函件在卷可稽（本院卷第102頁）
      ，是以理論上在台中縣政府完成「廢道」手續前，780地
      號土地之「現有巷道」上係不該建築房屋或為任何妨礙通
      行之行為；然780地號土地，因國有財產局標售土地而由
      訴外人辛○○於93年2月24日購得，依96年1月2日之土地
      登記簿謄本所載，面積為222平方公尺，地目尚為「道」
      ，有土地登記簿謄本在卷可稽（原審卷第68頁），然辛○
      ○於93年2月4日購得後，由證人即辛○○之父卯○○合併
      旁邊之97-2地號土地使用，土地上面蓋一個倉庫等情，業
      經證人卯○○證述明確（本院卷第117頁），至此庚○○
      等6人所有之系爭房屋始無法自由出入，有鐵皮倉庫之相
      片四張附於外放之台灣省建築師台中市辦事處97年2月18
      日鑑定報告書第107、108頁可稽，是庚○○等6人房屋之
      所以不能自由出入實非清靜建設公司之行為所造成；況證
      人癸○○於本院具結證稱；780地號土地於75年就已經編
      為「道」的地目，如果國有財產局想標售此土地，除了會
      勘之外，還要有一個「廢道」的手續，按照廢道的須知，
      土地所有權人應按照廢道須知的規定送相關的資料給台中
      縣政府，台中縣政府就會派人到現場會勘，會勘的單位有
      公所、地政事務所、台中縣政府，看現場的重點是每個單
      位依照單位的權責，要看「廢道」是否影響通行、現況是
      否還是道路通行、圖與土地是否相符、該道路是否曾指定
      建築線等等，「廢道」要公告壹個月，徵求有無他人異議
      ，如果有人異議，就無法准許「廢道」，只要有一人提出
      異議就無法准許「廢道」，本件780地號土地在國有財產
      局標售之前，並未曾申請「廢道」的手續等語（本院卷第
      153頁背面），是以清靜建設公司亦無表示異議之機會甚
      明；綜上，780地號土地嗣為辛○○購得並阻礙通行，確
      非清靜建設公司之故意或過失行為所致。
（五）另查，780地號土地經台中縣政府於92年10月30日建城字
      第0920293960號函指定為供公眾通行之現有巷道，惟國有
      財產局於93年1月30日將系爭780號土地公開標售予訴外人
      辛○○，有國有財產局台灣中區辦事處96年1月2日台財產
      中處字第0950037983號函及台中縣政府96年5月2日府建城
      字第0960096455號函（原審卷第2宗第45頁、117頁）附卷
      足稽。再依台中縣政府核發之92年工建使字第2982號使用
      執照卷宗檔案所示（原審卷第1宗第107頁），卷內建築線
      指示申請圖所載沙鹿鎮○○○段北勢坑小段780地號為現
      有巷道寬4.2公尺（原審卷第1宗第211頁），屬台中縣建
      築管理自治條例第4條第1項第1款「供公眾通行，具有公
      用地役關係之巷道」，故免取得辛○○之土地使用同意書
      即可申請使用執照，亦有台中縣政府97年9月30日府工建
      字第0970255306號函（原審卷第2宗第232頁至233頁）在
      卷足憑。由此可見，780地號土地原即為供公眾通行之現
      有巷道，清靜建設公司據此指定建築線興建系爭房屋，是
      以清靜建設公司苟僅為取得使用執照考量，確無向辛○○
      購買土地或取得辛○○同意使用土地之必要。庚○○等6
      人主張清靜建設公司須取得780地號土地所有權，或辛○
      ○之土地使用同意書始可申請使用執照云云，自無可採。
      庚○○等6人另謂7寅○○原已與辛○○訂有買賣780地號
      土地之契約，係寅○○取得使用執照後即惡意毀約，拒不
      買受780地號土地云云，然觀諸寅○○與辛○○所訂之土
      地買賣契約書（原審卷第1宗第57、58頁）所載，買賣之
      標的物僅係780地號土地之二分之一，分割方法以780地號
      東西兩端中心為原則一直線之分割方式為之。是以辛○○
      原欲出售之780地號土地部分，亦不足供為四米道路使用
      ，且依證人卯○○於本院所證780地號土地若出售給清靜
      建設公司，往後渠之土地要建築時，深度會不夠，故無法
      出售給清靜建設公司等語（本院卷第117頁背面），是以
      雖土地買賣契約書之後方載明「兩願解除本件買賣預約書
      」，然事實上辛○○實不可能出售780地號土地全部（須
      全部始足供四米道路之用）予寅○○，是以庚○○等6人
      主張係清靜建設公司或寅○○惡意毀約（指土地買賣契約
      ）以致無廣告所指之四米道路可供使用，而有消費者保護
      法第22條、第51條之適用云云，即無有據。
（六）另按消費者保護法第22條規定並未明定「廣告為要約」或
      「廣告必為契約內容之一部」，故消費者如信賴廣告內容
      ，依企業經營者提供之廣告訊息與之洽談而簽訂契約，於
      契約中雖未就廣告內容再為約定，企業經營者所應負之契
      約責任，仍及於該廣告內容，該廣告固應視為契約之一部
      。惟簽訂契約時倘雙方已就廣告內容另為斟酌、約定，或
      企業經營者並未再據原屬「要約引誘」之廣告為訂約之說
      明、洽談，使之成為具體之「要約」，縱其廣告之內容不
      實，應受消費者保護法或公平交易法之規範，自難逕謂該
      廣告為要約或已當然成為契約之一部（最高法院92年台上
      字第2694號判決意旨參照）。查系爭銷售廣告載明「前院
      超大庭園綠地」，現況地坪舖面為「混凝土壓花地板」並
      無綠地，為兩造所不爭執（原審卷第2宗第147頁），惟庚
      ○○等6人與清靜建設公司於93年9月8日簽訂「乙契約」
      ，約定原面臨之4米道路已被第三者購得暫時無法通行，
      以目前實際狀況更改為公共庭園，有該契約（原審卷第1
      宗第99至100頁）在卷足憑，顯然兩造就銷售廣告所載「
      庭園綠地」，另以契約約定更改為「公共庭園」，而非以
      銷售廣告所載「庭園綠地」為契約內容。庚○○等6人主
      張清靜建設公司未依廣告內容交付庭園綠地，係以不實廣
      告侵害庚○○等6人消費者之權益云云，亦無可採。
（七）庚○○等6人復主張依清靜建設公司向臺中縣政府所立「
      切結書」（本院卷第102頁），其已向主管機關切結：…
      現有巷道退縮土地計入法定空地部分，將來保留可供通行
      之規劃並不作妨礙公共通行或設施使用等語，足見被上訴
      人清靜建設公司明知系爭房屋每戶前院退縮計入法定空地
      部分，依法無法單獨使用，且經本院向台中縣政府函查結
      果，「現有巷道」退縮土地，不得供為停車使用，有台中
      縣政府98年5月6日函附彩色圖說在卷可憑（本院卷第102
      至105頁），然清靜建設公司於銷售系爭房屋時，竟於預
      售屋廣告海報圖說及上訴人簽約時，諉稱每戶均有「7米
      大車庫」及「前院超大庭院綠地」等語，顯然故意隱瞞上
      開事實，而欺騙消費者云云，然查：
  １、清靜建設公司所提出之切結書乃係台中縣政府之制式文書
      （見本院卷內第87頁），舉凡土地於申請建築執照時，建
      築基地周邊臨現有巷道時，台中縣政府城鄉計畫處建管課
      承辦人員於指定建築線時，均會要求申請人簽立該切結書
      。而清靜公司於清靜公司申請建築執照時，建築基地前面
      臨北勢坑段北勢坑小段780地號之土地，即為現有巷道，
      並經台中縣政府指定建築線後簽立上開切結書。建築線係
      以道路中心為基準退縮兩米指定，因而建築線至所興建之
      建築物間之空地即屬法定空地部分，而法定部分於不違反
      公共安全的範圍內可約定共同使用，且依據「建築技術規
      則建築設計施工篇」第59-1規定，停車空間之設置，依左
      列規定：4 、「停車空間設置於法定空地時，應規劃車道
      ，使車輛能順暢進出。」（本院卷第84至85頁），因此清
      靜建設公司於售屋時所繪製空間配置圖（本院卷第86頁）
      ，將停車位置規劃於每戶前之空地尚與一般之使用常無違
      ，無欺瞞消費者之行為，況目前之使用情形，系爭屋前庭
      院深度分別為6.5米至10.5米不等，與廣告所載之深度大
      致尚符，亦經台灣省建築師公會台中市辦事處鑑定明確，
      是以並無庚○○等6人人所指廣告不實之情形。
  ２、關於「前院超大庭院綠地」部分既經乙契約之訂立，而由
      庚○○等6人同意改為「公共庭園」如上述，自亦無庚○
      ○等6人所指廣告不實之情形。
（八）綜上，既無因清靜建設公司故意或過失之廣告不實，而致
      庚○○等6人發生損害，則庚○○等6人主張依消費者保護
      法第22條、第51條規定，請求1倍之懲罰性賠償金，即非
      有據。
二、戊○○等3人與寅○○之爭執事項：
（一）戊○○等3人得否依瑕疵擔保及不完全給付規定，請求寅
      ○○賠償？賠償之金額為何？
  １、按當事人雙方約定互相移轉金錢以外之財產權者，準用關
      於買賣之規定，民法第398條定有明文。由地主提供土地
      ，由建築商領取建造執照，並建築房屋，於完工後，將約
      定分歸地主的房屋移轉登記與地主，同時由地主將建築商
      分得房屋之基地所有權，移轉於建築商或其指定之人。此
      種合建契約，房屋所有權由建築商原始取得，建築商以約
      定分歸地主之房屋，與分歸自己房屋之基地互易，故具有
      互易性質，依民法第398條之規定，其法律關係應準用關
      於買賣之規定。本件寅○○與訴外人林烈堂簽訂之房屋合
      建契約書，雙方約定林烈堂提供土地，寅○○提供資金在
      林烈堂之土地上興建樓房，林烈堂應將寅○○應得之土地
      移轉登記予寅○○所指定之名義人，寅○○就林烈堂分得
      之屋屋，應以林烈堂所指定之名義人作建築執照之起造人
      ，是以合建契約書應屬互易契約。
  ２、再按以契約訂定向第三人為給付者，要約人得請求債務人
      向第三人為給付，其第三人對債務人亦有直接請求給付之
      權，民法第269條第1項定有明文。在利益第三人契約，第
      三人因為利益第三人之契約對於約定人（債務人）有直接
      請求給付之權，於契約所定範圍內，享有債權人之一切權
      利。利益第三人契約之規定，對於物權契約及其處分契約
      無不可類推之理，然物權之移轉須經交付或登記，而且須
      確定，故以有限制的類推適用之說較為可採（見史尚寬著
      債法總論）。寅○○依房屋合建契約書及補充協議書系爭
      門牌號碼台中縣沙鹿鎮○○路55巷5弄1、2號房屋移轉登
      記予戊○○，3號房屋移轉登記予被上訴人丁○○、5號房
      屋移轉登記予甲○○，有建物所有權狀影本附卷可稽，並
      為兩造所不爭執（原審卷第2宗第235至236頁），足認寅
      ○○與林烈堂所訂合建契約書及補充協議書，有使戊○○
      等3人享受並取得權利之意思，且經物權移轉登記，依上
      開說明，應得類推適用第三人利益契約之規定，戊○○等
      3人得於契約所定範圍內，享有債權人之一切權利，從而
      債務人不履行債務時，得請求損害賠償。寅○○辯稱：地
      主林烈堂僅提供土地，並未交付價金，自不得準用物之瑕
      疵擔保關於減少價金或損害賠償之規定云云。惟民法第35
      9條物之瑕疵擔保之規定，於買賣契約以外之有償契約亦
      準用之，為民法第347條前段所明定。在合建契約之情形
      ，地主提供土地供建方建築房屋，建方將其中部分房屋分
      予地主，地主亦將建方所分得房屋之基地移轉予建方，是
      地主取得房屋，並非無償，故戊○○等3人所分得之房屋
      有物之瑕疵，自得依民法第347條前段之規定，準用有關
      買賣之規定，行使瑕疵擔保請求權。寅○○所辯，尚無可
      採。
  ３、系爭1、2、3、5號房屋經台灣省建築師公會鑑定，認為除
      系爭1號房屋外，其餘2、3、5號房屋樓梯高度不足，係屬
      瑕疪，每戶應減少買賣價金69,869元；系爭1、2、3、5號
      房屋4樓現所留設排水管過小，亦為瑕疵，每戶應減少買
      賣價金26,252元，理由詳如前述【見庚○○等6人與清靜
      建設公司之爭執事項（一）】，故戊○○（1.2號房屋）
      、丁○○（3號房屋）、甲○○（5號房屋）得依民法359
      條瑕疵擔保之規定，各請求被上訴人即上訴人寅○○賠償
      應減少之價金122,373元（計算方式：因1號房屋經鑑定結
      果並無樓梯高不足之瑕疵，故69,869＋26,252＋26,252＝
      122,373）、96,121元（計算方式：69,869＋26,252＝96,
      121）、96,121元（計算方式：69,869＋26,252＝96,121
      ）。
  ４、系爭房屋預售廣告所載「每戶7米大車庫」雖為瑕疵，理
      由詳如前述【見庚○○等6人與清靜建設公司之爭執事項
      （三）】，然因地主林烈堂及林蔡桃、戊○○、丁○○與
      寅○○間93年7月23日所訂補充協議書第四點已約定「甲
      （即林烈堂及林蔡桃、戊○○、丁○○）乙（即寅○○）
      同意就十間房屋前方之現有空地，於四米道路未解決前，
      雙方就現有空地應相互供為通行使用，日後四米道路解決
      時，十戶再行協議。乙方應於93年8月31日前交屋。」（
      原審卷第1宗第97頁），是顯見地主林烈堂已接受其所分
      得四間房屋之前面空地供系爭建案之十戶通行使用，而未
      為任何保留，且以上開方式與清靜建設公司（法定代理人
      寅○○）達成就四米道路問題之和解，戊○○等3人既係
      因地主林烈堂之指定，而登記成為地主所分得房屋之所有
      權人，更甚者戊○○亦係補充協議書之一造，則戊○○及
      甲○○再向寅○○提起本件訴訟，請求無四米道路可供通
      行之損失，實與誠信原則有違，本院認不宜與上開補充協
      議書為相反之認定，以符實際，是戊○○、甲○○就此部
      分請求寅○○各賠償225,000元，難認有理由，應予駁回
      。
（二）從而，戊○○、丁○○、甲○○依民法359條瑕疵擔保之
      規定，各得請求寅○○給付122,373元、96,121元、96,12
      1元，及均自起訴狀繕本送達翌日即94年6月16日起，至清
      償日止，按年息百分之5計算之利息。
陸、綜上所述，上訴人主張。原審判命清靜建設公司給付庚○○
    等6人各96,121元，及均自起訴狀繕本送達翌日即94年6月16
    日起，至清償日止，按年息百分之5計算之利息，另判命寅
    ○○給付戊○○等3人分別各122,373元、96,121元、96,121
    元，及均自起訴狀繕本送達翌日即94年6月16日起，至清償
    日止，按年息百分之5計算之利息。經核並無違誤。兩造各
    就其敗訴部分上訴，指摘原判決不當，求予廢棄改判，為無
    理由，應駁回其上訴。
柒、本件事證已明，兩造其餘主張及攻擊防禦方法，經本院審酌
    ，認與判決結果不生影響，爰不予一一論列，併此敘明。
據上論結，本件兩造之上訴，均為無理由，依民事訴訟法第449
條第1項、第78條、第85條第1項前段，判決如主文。
中    華    民    國    98    年    8    月    4      日
                民事第二庭    審判長法  官  邱森樟
                                    法  官  謝說容
                                    法  官  蔡秉宸
以上正本係照原本作成。
戊○○等8人得上訴。
清靜公司、寅○○不得上訴。
如對本判決上訴，須於收受判決送達後20日內向本院提出上訴書
狀，其未表明上訴理由者，應於提出上訴後20日內向本院提出上
訴理由書（須按他造人數附具繕本）。
上訴時應提出委任律師為訴訟代理人之委任狀。具有民事訴訟法
第466條之1第1項但書或第2項之情形為訴訟代理人者，另應附具
律師及格證書及釋明委任人與受任人有該條項所定關係之釋明文
書影本。
                                    書記官  洪麗華
中    華    民    國    98    年    8     月    4     日
                                                      Ｖ


司法院資訊處製作；財團法人民間司法改革基金會備份。
